最　高　行　政　法　院　判　決　　　　　　　　　　九十一年度判字第五一○號
　　上　訴　人　正豐纖維股份有限公司
　　代　表　人　乙○○
　　訴訟代理人　甲○○
　　被 上訴 人　財政部臺北市國稅局
　　代　表　人　丙○○
右當事人間因營利事業所得稅事件，上訴人不服中華民國八十九年十一月二十八日臺
北高等行政法院八十九年度訴字第三一五號判決，提起上訴。本院判決如左：
　　主  文
上訴駁回。
上訴訴訟費用由上訴人負擔。
　　理  由
本件上訴人主張：原審指系爭土地為非固定資產，顯然違背法令：固定資產之定義所
得稅法並無明文，依營利事業所得稅查核準則第一條規定，應依商業會計法及商業會
計處理準則訂之。按商業會計處理準則第十七條規定：固定資產指為供營業上使用，
非以出售為目的．．．之有形資產．．．一、土地：指營業上使用之土地．．．。所
稱營業上使用，並未排除預備供營業上使用，法意至明，否則營利事業所得稅查核準
則第九十七條第九款前段即不須為「辦妥過戶手續後之借款利息，可作費用列支」之
前提規定。從而原審判決理由稱「查是否為固定資產，應依其營業性質判斷之」並無
法令依據，亦顯與上開商業會計處理準則規定不合。屬行政訴訟法第二百四十二條之
違背法令，應無疑義。又原判決理由指稱上訴人係經營各種紗布紡織品買賣等業務，
非以經營土地等不動產買賣為業，其購入系爭土地，除非係供公司建築營業用房屋之
基地外，非屬固定資產。雖上訴人訴稱購入系爭土地擬興建倉庫，惟未提出相關興建
資料．．．云云。查上訴人購入系爭土地有董事會議事錄可按。董事會議事錄討論事
項說明段即載明「本公司營業額日趨成長，預期紗品之銷售應屬暢旺為應短期倉儲使
用所需，長期則因應增加紗品製造加工之產製策略．．．」已足茲證明系爭土地係預
計供營業上使用。至原判決有何法令依據，責由上訴人提出興建資料方足以證明供營
業上使用？未見判決理由明，為當然違背法令。次按營利事業購入土地預計供營業
上使用，何時開始建廠為私法自治之範疇。現行稅法對過戶後至建廠前之時間尚無任
何限制。蓋經濟景氣反轉時期，果因稅法之期限限制，企業須於一定期間內建廠，反
增加企業之不利負擔，當與租稅原則中首要之經濟發展原則及租稅中立原則不合。況
營利事業一旦改變計劃將購入土地出售，稽徵機關尚可於出售時，依營利事業所得稅
查核準則第九十七條第九款但書規定追溯調整減列利息支出，於稅源之掌握完全無虞
，否則查核準則第九十七條第九款前段規定何用？受限於景氣嚴重衰退，建廠計劃延
後者常見報載，稽徵機關據此補稅，豈是有司所樂見。至行政法院（現改制為最高行
政法院）八十六年度判字第五八九號判決與本件案情完全不同，且非判例，尚不得據
為判決之依據。綜前所陳，原審判決理由既顯有違背法令，請判決廢棄原判決，並撤
銷原處分、訴願及再訴願決定等語。
被上訴人則以：上訴人訴稱其經董事會決議，購入系爭土地，其目的為建廠供倉庫及
生產製造高利潤之色紗之用。惟系爭土地分別於八十六年十月二十三日及同年十二月
十七日完成過戶登記後，迄今仍未興建廠房。前經原審判決認定，本件上訴人係經營
各種紗布紡織品買賣等業務，有其公司執照附卷可稽，非以經營土地等不動產買賣為
業，其購入系爭土地，除非供公司建築營業用房屋之基地外，非屬固定資產。雖上訴
人指稱購入系爭土地擬興建倉庫、廠房，惟未提出相關興建資料，以資證明，且迄今
多年未有任何土地開發規劃，亦未投入營業活動，仍閒置未使用，不符固定資產之要
件，而屬非固定資產，從而上訴人購置系爭土地利息之列帳，自應依據營利事業所得
稅查核準則（以下簡稱查核準則）第九十七條第九款但書規定辦理。原判決理由所引
得稅法第三十條第一項、查核準則第九十七條第九款但書規定，並無適用法規不當情
事，上訴人對之縱有爭執，依鈞院六十一年裁字第一五三號及六十二年判字第六一○
號判例，仍難謂為適用法規錯誤或不當，是本案應無行政訴訟法第二百四十二條規定
提起上訴之要件。上訴顯無理由資為抗辯。
原審以：按『借貸款項之利息，其應在本營業年度內負擔者，准予減除。』為所得稅
法第三十條第一項所明定。次按『購買土地之借款利息，應列為資本支出，經辦妥過
戶手續後之借款利息，可作費用列支，但非屬固定資產之土地，其借款利息應以遞延
費用列帳，於土地出售時，作為其收入之減項。』查核準則第九十七條第九款亦有明
文規定。查本件上訴人八十六年度營利事業所得稅結算申報，原列報利息支出九、一
八四、一五六元，被上訴人初核，以上訴人係經營各種紗布紡織品買賣業務，所購買
系爭土地，先後於八十六年十月二十三日、十二月十七日完成過戶，惟系爭土地為道
路用地及住宅用地，而非工業用地，迄未開發興建廠房，非屬固定資產土地，則其購
買土地支付相關利息三、二一○、八八四元，應以遞延費用列帳，於土地出售時，作
為其收入減項，乃核定利息支出為五、九七三、二七二元（即九、一八四、一五六元
減三、二一○、八八四元等於五、九七三、二七二元），揆諸首揭規定，並無不合。
至上訴人主張購買系爭土地，係經其董事會決議，目的為建廠供倉庫及生產製造色紗
之用，購入時系爭土地並列入固定資產項下乙節。查是否為固定資產，應依其營業性
質判斷之，上訴人係經營各種紗布紡織品買賣等業務，有其公司執照附卷可稽，非以
經營土地等不動產買賣為業，其購入系爭土地，除供公司建築營業用房屋之基地外，
非屬固定資產。雖上訴人訴稱購入系爭土地擬興建倉庫、廠房，惟未提出相關興建資
料，以資證明。且迄今多年未有任何土地開發規劃，亦未投入營業活動，仍閒置未加
使用，不符上開固定資產之要件，而屬非固定資產。從而上訴人購買系爭土地利息之
列帳，自應依據首揭查核準則但書規定辦理。綜上所述，本件原處分並無違誤，訴願
決定遞予維持，亦無不合，因而駁回上訴人於原審之訴，經核並無違誤。上訴論旨，
就原審適用法律之職權行使，指摘原判決為違背法令，求為廢棄，非有理由，應予駁
回。
據上論結，本件上訴為無理由，爰依行政訴訟法第二百五十五條第一項、第九十八條
第三項前段，判決如主文。
中　　華　　民　　國　　九十一　　　年　　　四　　　　月　　　十一　　　日
                    最 高 行 政 法 院  第 五 庭
                                審 判 長 法  官　　　徐　樹　海
                                         法  官      黃　合　文
                                         法  官　　　蔡　進　田
                                         法  官　　　鄭  淑  貞
                                         法  官　　　林　家　惠
右  正  本  證  明  與  原  本  無  異
　　　　　　　　　　　　　　　　　　　　 法院書記官　陳　盛　信
中　　華　　民　　國　　九十一　　　年　　　四　　　　月　　　十一　　　日
